【裁判字號】    97,易,975
【裁判日期】    980213
【裁判案由】    詐欺
【裁判全文】
臺灣臺南地方法院刑事判決               97年度易字第975號
公  訴  人  臺灣臺南地方法院檢察署檢察官
被      告  甲○○
上列被告因詐欺案件，經檢察官提起公訴（97年度偵字第4655號
），本院判決如下：
    主  文
甲○○幫助共同犯詐欺取財未遂罪，處有期徒刑貳月，如易科罰
金，以新臺幣壹仟元折算壹日。
    事  實
一、甲○○能預見提供自己帳戶之存摺、提款卡及密碼供他人使
    用，該他人有將前開物品用於財產犯罪之可能，竟基於幫助
    他人犯罪之不確定故意，於民國96年12月13日前某日，在不
    詳地點，將其所有之國泰世華銀行南科分行（以下簡稱為國
    泰世華銀行）帳號000000000000號帳戶之存摺、提款卡及提
    款密碼，交付不詳之人。嗣有詐騙集團共同基於為自己不法
    所有之犯意聯絡，由成員之一於96年12月13日上午10時許，
    以電話聯絡陳寶貝，佯稱其中了香港六合彩，需先匯款新臺
    幣（下同）1萬3千元至甲○○前開帳戶，以作為保證金云云
    。因陳寶貝察覺該電話意圖詐騙，並未陷於錯誤，然為幫助
    檢警查緝，乃於同日下午1時11分許，匯入1元至甲○○帳戶
    內，使該帳戶成為警示帳戶。
二、案經內政部警政署保安警察第二總隊第四大隊第二中隊報告
    臺灣臺南地方法院檢察署檢察官偵查起訴。
    理  由
一、本件被告甲○○曾因涉嫌於97年12月3日前，將其所有之彰
    化商業銀行埔心分行0000000000000號帳號之存摺、金融卡
    ，提供他人使用以幫助詐欺，而經臺灣桃園地方法院於97年
    7月31日以97年度壢簡字第1599號判決處有期徒刑3月，並於
    同年8月25日確定，此經本院依職權調閱被告之前案紀錄查
    明無誤，有臺灣高等法院前案案件異動查證作業及該判決書
    1份附於本院卷內可稽。被告於該案件之犯罪時間，雖與本
    件接近，惟因被告矢口否認本件犯行，本院乃無法確認被告
    交付本件系爭之國泰世華銀行帳戶存摺、提款卡等之時間，
    乃至本件與前揭已確定案件是否屬同一案件，遂應進行實體
    審理，合先敘明。
二、訊據被告固坦承開設本件國泰世華銀行之帳戶，對於該帳戶
    嗣後遭詐騙集團使用以收受詐騙所得之贓款等情亦不爭執，
    然矢口否認有交付該帳戶存摺、提款卡與密碼供他人使用之
    行為，辯稱該帳戶之存摺、提款卡係放置於家中遺失，密碼
    則寫在存摺後面云云。經查：
  (一)證人陳寶貝於96年12月13日接獲詐騙集團成員所撥打電話，
    佯稱其中了香港六合彩彩金，惟先匯入保證金1萬3千元，陳
    寶貝未陷於錯誤，然為配合查緝而匯入1元至詐騙集團所指
    定之被告國泰世華銀行帳戶內等情，已據證人陳寶貝於警詢
    中陳述甚明，並有被告國泰世華銀行帳戶之開戶資料、匯款
    委託書證明條、國泰世華銀行南科分行97年4月10日國世南
    科字第0970000011號函暨所附傳票等附於警卷內可憑，被告
    之國泰世華銀行確遭詐騙集團使用，已屬無疑。
  (二)被告雖以本件系爭之國泰世華銀行帳戶之存摺、提款卡，係
    在家中遺失云云置辯。經訊問相關細節，則稱前開帳戶之存
    摺、提款卡，係與其他7、8本其他銀行之存摺、提款卡一同
    於家中遺失，各帳戶之提款密碼，均書寫於存摺上面；家中
    除了前述帳戶之存摺、提款卡外，並無其他物品遺失等語。
    查：
    1.被告所稱遺失之帳戶存摺、提款卡中，亦包括為臺灣桃園
      地方法院判決確定之彰化銀行埔心分行帳戶之存摺、提款
      卡，此為被告於本院審理時所自承，則被告聲稱遺失之銀
      行存摺、提款卡中，至少已有兩家銀行之帳戶遭詐騙集團
      使用。
    2.其次，被告供稱同時擁有7、8個銀行帳戶，若非選擇同一
      提款密碼者，確有產生混淆之可能，是被告因此將密碼記
      載於書面之上，仍屬可以理解；惟各帳戶之提款密碼乃用
      以辨識持卡提領之人是否有權提領之重要關鍵，各銀行與
      媒體且時有宣導勿將提款密碼與存摺、提款卡等物件併同
      存放，以免帳戶遭人盜領，被告為有相當社會生活經驗之
      成年人，對此生活常識當知之甚詳，乃將提款密碼書寫於
      各帳戶之存摺之上，所為即有可議。
    3.再被告辯稱係將7、8本銀行存摺、提款卡連同提款密碼共
      同存放，事後亦一同遺失，然除前開銀行帳戶之存摺、提
      款卡外，並無其他物品遺失，此節已經悖於常情。又參酌
      欲使用他人帳戶匯入提領贓款之人，必須確定所使用之帳
      戶不致因掛失而凍結，是於情理上，欲使用他人帳戶者，
      不問係以金錢收買或其他方式，必事先取得存戶對於使用
      該帳戶之同意，而無隨意使用拾獲或竊取所得之可能。被
      告所開立之帳戶中，既有至少2個帳戶遭詐騙集團作為收
      受贓款之用，其所辯存摺、提款卡遺失云云，自值懷疑。
  (三)末查當前金融實務，一般人均得以自己名義在任何銀行設立
    帳戶作為存、提款之用，並無向不特定人蒐羅之必要，此乃
    眾所皆知之事，故被告提供涉案帳戶之提款卡、密碼等物時
    ，主觀上對收取者將可能以此作為詐欺取財等不法用途一情
    ，已有某程度之認知；又詐騙集團使用人頭帳戶供作被害人
    交付款項之管道，早已為平面及電子媒體所揭露，以被告之
    年齡、智識及社會生活經驗而論，實難謂其於提供上開物品
    時，不知收取該等物品之人將會以之作為詐騙取得款項匯進
    、提出等不法用途。且被告既以自己名義開立帳戶，則於社
    會金融交易秩序中，即需擔負保管與正當使用之責，俾使金
    融交易秩序得以維護，否則任何人以自己名義設立帳戶後，
    皆恣意將之丟棄或交付予他人使用，終將使金融交易秩序陷
    於混亂，對整體社會經濟層面之將造成重大之衝擊，此本為
    參與金融交易者於申請設立帳戶之初應有之認知。被告明知
    涉案帳戶可能供為他人不法犯罪使用之工具，仍恣意提供提
    款卡、密碼等物予不詳之人使用，足見其主觀上有破壞金融
    交易秩序之惡性，且縱或他人將其帳戶做為詐欺等不法用途
    之工具，亦與其本意無違，其有幫助他人詐欺之不確定故意
    ，至為顯明。
  (四)綜上所述，本案事證明確，被告幫助詐欺犯行堪予認定，應
    依法論科。
三、查被告基於幫助他人犯罪之不確定故意，提供涉案帳戶提款
    卡、密碼輾轉供不詳之詐欺集團使用，使該詐欺集團遂行電
    話詐欺犯行，然因接到電話之證人陳寶貝並未因此陷於錯誤
    ，詐騙集團未取得財物而未遂，核其所為係犯刑法第30 條
    第1項、第339條第3項、第1項之幫助詐欺取財未遂罪。被告
    以交付帳戶之方式提供幫助，而未為構成要件行為之實行，
    且本件之詐欺行為復屬未遂，應各依刑法第30條第2項、第
    25條第1項之規定減輕其刑。又取得被告上開帳戶提款卡、
    密碼等物之詐欺集團就詐騙證人陳寶貝之詐欺犯行，有犯意
    聯絡及行為分擔，為共同正犯。
四、爰審酌被告提供金融帳戶供他人從事不法使用，間接導致犯
    罪集團因使用人頭帳戶，阻礙警方之查緝而逍遙法外，致使
    受害民眾陸續增加，以此手段行騙詐財者，日益猖獗，助長
    他人犯罪，危害交易秩序與社會治安，且造成本案被害人之
    財產損失，而犯後始終飾詞卸責否認犯行，無證據足認已有
    悔改之意，犯後態度不佳等一切情狀，量處如主文所示之刑
    ，併諭知易科罰金之折算標準，以示懲儆。
據上論斷，應依刑事訴訟法第 299條第1項前段，刑法第30條第1
項前段、第2項、第28條、第339條第3項、第1項、第41條第1項
前段，刑法施行法第1條之1，判決如主文。
本案經檢察官乙○○到庭執行職務。
中    華    民    國    98    年    2     月    13    日
                  刑事第十四庭  審判長法  官  吳坤芳
                                      法  官  張銘晃
                                      法  官  周紹武
以上正本證明與原本無異
如不服本判決應於收受本判後10日內向本院提出上訴書狀，並應
敘述具體理由。其未敘述上訴理由者，應於上訴期間屆滿後20日
內向本院補提理由書狀（均須按他造當事人之人數附繕本）「切
勿逕送上級法院」。
                                      書記官  韓若玉
中    華    民    國    98    年    2     月    13    日


司法院資訊處製作；財團法人民間司法改革基金會備份。
